【裁判字號】    97,訴,6634
【裁判日期】    980327
【裁判案由】    第三人異議之訴
【裁判全文】
臺灣臺北地方法院民事判決              97年度訴字第6634號
原      告  孫宜剛即弘宇機電企業社
訴訟代理人  陳勵新律師
被      告  甲○○
訴訟代理人  丙○○
上列當事人間第三人異議之訴事件，本院於民國98年3月20日辯
論終結，判決如下：
    主      文
確認原告對第三人富堡工業股份有限公司之新臺幣壹佰壹拾柒萬
玖仟伍佰陸拾陸元運送承攬報酬債權存在。
本院九十七年度執全字第二九四一號假扣押強制執行事件，於民
國九十七年十一月二十八日，以北院隆九七執全卯字第二九四一
號執行命令，就債務人和力物流股份有限公司對第三人富堡工業
股份有限公司之債權所為之執行程序，在扣押所得新臺幣壹佰壹
拾柒萬玖仟伍佰陸拾陸元範圍內，應予撤銷。
原告其餘之訴駁回。
訴訟費用由被告負擔十分之七，餘由原告負擔。
    事實及理由
一、原告主張訴外人和力物流股份有限公司（下稱和力公司）於
    民國97年11月27日，將其對訴外人富堡工業股份有限公司（
    下稱富堡公司）之運送承攬報酬債權新臺幣（下同）1,53萬
    4,460 元（下稱系爭債權），讓與原告。詎被告執其對和力
    公司之執行名義，聲請本院就和力公司對富堡公司包括系爭
    債權在內之運送承攬報酬債權，為假扣押強制執行，並經本
    院97年度執全字第2941號假扣押執行事件（下稱本院2941號
    執行事件）准許，而先以97年11月28日北院隆97執全卯字第
    29 41 號執行命令（下稱第一次扣押令），禁止和力公司在
    債權額250 萬元及程序費用1,000 元暨執行費2 萬元範圍內
    ，收取對富堡公司之運送承攬報酬債權；再以98年1 月5 日
    同發文字號之執行命令（下稱第二次扣押令），禁止和力公
    司在債權額130 萬元範圍內，收取對富堡公司之運送承攬報
    酬債權，並均禁止富堡公司向和力公司清償。因系爭債權於
    原告與和力公司成立債權讓與契約時，即移轉於原告，已非
    和力公司財產，本院2941號執行事件於原告取得系爭債權後
    ，再以上開執行命令扣押之，原告自有排除該執行程序之權
    利，惟被告否認原告有系爭債權，爰依強制執行法第15條規
    定及債權讓與之法律關係，提起本訴，聲明求為確認原告對
    富堡公司有1,53萬4,460 元債權存在，並撤銷本院2941號執
    行事件對富堡公司所為執行程序之判決等情。
二、被告則辯稱和力公司在第一次扣押令到達富堡公司後，始將
    系爭債權讓與原告之事實，通知富堡公司，和力公司與原告
    所為之債權讓與，對富堡公司及被告均不生效力；富堡公司
    收受第一次扣押令時，既未受債權讓與通知，系爭債權仍存
    在於和力公司與富堡公司間，富堡公司依執行命令予以扣押
    ，於法並無不合，原告請求撤銷執行命令自無理由，爰聲明
    請求駁回原告之訴等語。
三、經查：
  (一)關於原告請求確認其對富堡公司之系爭債權存在部分：
    原告主張和力公司於97年11月27日，將其對富堡公司之系爭
    債權讓與原告等事實，固據提出和力公司出具之讓渡書為證
    （見本院卷第8 頁），且為被告所不爭（見本院卷第57頁言
    詞辯論筆錄）。惟依上開讓渡書所載文義，和力公司係將其
    對富堡公司之97年10月份運送承攬報酬債權，讓與原告。而
    據富堡公司於本院2941號執行事件中向本院所陳，和力公司
    對富堡公司之97年10月份運送承攬報酬之債權數額，僅1,17
    萬9,566 元。則原告自和力公司受讓取得對富堡公司之債權
    額，自亦僅有1,17萬9,566 元。和力公司讓與原告之債權，
    逾上開數額部分，既未據原告證明確屬存在，即難認原告得
    因和力公司之讓與而取得。原告本於債權讓與，對富堡公司
    取得之運送承攬報酬債權額，僅能認定為1,17萬9,566 元。
    是原告因被告爭執系爭債權讓與不生效力而提起本訴，所得
    請求確認其對富堡公司之債權，僅於1,179,566 元範圍內，
    為有理由，逾此範圍，則屬無據。
  (二)關於原告請求撤銷本院2941號執行事件對富堡公司所為執行
    程序部分：
  1.原告主張被告執其對和力公司之執行名義，聲請本院就和力
    公司對富堡公司包括系爭債權在內之運送承攬報酬債權，為
    假扣押強制執行，經本院2941號執行事件准許，而先以第一
    次扣押令，禁止和力公司在債權額250 萬元及程序費用1,00
    0 元暨執行費2 萬元範圍內，收取對富堡公司之運送承攬報
    酬債權；再以第二次扣押令，禁止和力公司在債權額130 萬
    元範圍內，收取對富堡公司之運送承攬報酬債權，並均禁止
    富堡公司向和力公司清償等情，業經本院調取上開執行事件
    核閱屬實，且為被告所不爭，堪信為真正。
  2.至於原告主張系爭債權於原告與和力公司成立債權讓與契約
    時，即移轉於原告，已屬原告之權利，非和力公司之財產，
    本院2941號執行事件對系爭債權強制執行，原告有予以排除
    之權利，得依強制執行法第15條規定，訴請撤銷該執行事件
    對富堡公司所為執行程序一節，則為被告所否認，並以前詞
    置辯。經查，原告與和力公司係於97年11月27日達成系爭債
    權讓與之合意，有原告提出之讓渡書附卷為證，並經證人即
    和力公司負責人乙○○到庭證述屬實（見本院第42至43頁言
    詞辯論筆錄）；而本院2941號執行事件所發第一次扣押令，
    係在97年12月1 日送達富堡公司，亦經本院調取上開執行卷
    宗核閱明確；另和力公司係於第一次扣押令送達富堡公司後
    之97年12月3 日，始將系爭債權讓與原告之事實，通知富堡
    公司，亦據證人即富堡公司員工張海銀到庭證述明確（見本
    院卷第42至43頁言詞辯論筆錄）。依強制執行法第118 條第
    2 項規定，有第三債務人之扣押命令，於送達第三債務人時
    發生效力。據此以觀，原告與和力公司就系爭債權達成讓與
    合意之時間，係在第一次扣押令生效之前；將債權讓與之事
    實通知富堡公司，則在第一次扣押令生效之後，已甚明顯。
    按債權之讓與，非經讓與人或受讓人通知債務人，對於債務
    人不生效力，為民法第297 條第1 項前段所明定。準此，債
    權讓與，僅須讓與人與受讓人有讓與債權之合意，於讓與及
    受讓之雙方當事人間，即生效力；其通知債務人則僅為對債
    務人生效之要件。本件和力公司於97年11月27日，既已將系
    爭債權其中1,17萬9,566 元部分，有效讓與原告，則對和力
    公司之其他債權人（包括被告）而言，原告於斯時即因受讓
    而取得該部分之債權。縱和力公司於第一次扣押令生效後，
    始將債權讓與之事實通知富堡公司，對原告受讓取得債權之
    效力，亦難謂有所影響。而系爭債權其中1,17萬9,566 元部
    分，於原告合法受讓享有該財產權益後，因被告誤指為仍屬
    和力公司所有，聲請本院以2941號執行事件對之強制執行，
    致原告受有侵害，原告依強制執行法第15條規定提起本件第
    三人異議之訴，請求撤銷該執行事件之強制執行程序，即屬
    有據。惟原告受讓對富堡公司之債權額，為1,17萬9,566 元
    ，已如前述，則其僅於此數額範圍內，始得據以排除本院29
    41號執行事件之執行程序。又本院2941號執行事件對富堡公
    司所發之第一次扣押令，既經富堡公司陳報扣押所得為1,17
    萬9,566 元，則撤銷此範圍之第一次扣押令，即足保護原告
    之權利，原告訴請撤銷上開執行事件對富堡公司所為之全部
    執行程序，逾此範圍部分，自屬無據。
四、從而，原告提起本訴，請求確認其對富堡公司之1,17萬9,56
    6 元運送承攬報酬債權存在，及撤銷本院2941號執行事件所
    發第一次扣押令其中扣押所得1,17萬9,566 元之強制執行程
    序部分，為有理由，應予准許；逾此範圍之請求，則無理由
    ，應予駁回。
五、本件事證已臻明確，兩造其餘主張及舉證，核於前開判斷無
    影響，爰不予贅述。
六、依民事訴訟法第79條判決如主文。
中    華    民    國    98    年    3     月    27    日
                      民事第三庭  法  官  黃明發
上列正本核與原本無異。
如不服本判決，得於判決送達之翌日起二十日內，以書狀敘述理
由，向本庭提起上訴。
中    華    民    國    98    年    3     月    27    日
                                  書記官  陳怡如


司法院資訊處製作；財團法人民間司法改革基金會備份。
